臺灣板橋地方法院交通事件裁定　　　　 94年度交聲字第477號
原處分機關　臺北市交通事件裁決所
異　議　人
即受處分人　甲○○
上列受處分人即異議人因違反道路交通管理處罰條例案件，對於
臺北市交通事件裁決所94年3 月25日所為北市裁三字第裁22－AX
X036572 號處分不服，聲明異議，本院裁定如下：
    主  文
異議駁回。
    理  由
一、異議意旨略以：異議人即受處分人甲○○於民國94年1 月16
    日13時52分許，駕駛車號AF-529號之營業一般大客車，沿臺
    北市○○路北往南方向公車專用道上行駛，以約時速30公里
    至40公里速度行經臺北市○○路與南京東路路口處，與騎乘
    車號BJP-732 號重型機車之許昱翔發生擦撞。惟當時異議人
    駕駛上揭車輛由臺北市○○路北往南方向公車專用道上行駛
    ，經臺北市○○街街口時，因該處之限速標誌內之黑色字體
    已脫落而為空白，異議人因此認定該路段之行車限速應依一
    般市區道路限速行駛，況該路段因有捷運工程施工而周邊設
    置圍籬，異議人駕駛車輛在內側公車專用道上，因視線遭其
    遮蔽，在現場根本無法預見及察覺另設立於松江路北向南近
    南京東路前之限速標誌，是本件違規係該標誌設置不當所致
    ，豈可因此而歸責異議人？爰依法聲明異議，請求撤銷原處
    分云云。
二、按汽車駕駛人，行車速度，超過規定之最高時速者，處新臺
    幣（下同）1,200 元以上2,400 元以下罰鍰；汽車駕駛人有
    第40條第1 項之情形者，除依原條款處罰鍰外，並記違規點
    數1 點；又汽車駕駛人，駕駛汽車違反道路交通安全規則，
    因而肇事致人受傷者，記違規點數3 點，道路交通管理處罰
    條例第40條第1 項前段、第63條第1 項第1 款、第61條第 3
    項分別定有明文。再按行車速度，依標誌或標線之規定，道
    路交通安全規則第93條第1 項前段亦有規定。
三、經查：
  (一)本件異議人即受處分人甲○○於94年1 月16日13時52分許，
    駕駛車號AF-529號營業一般大客車，沿臺北市○○路北往南
    方向行駛，行經臺北市○○路與南京東路口時，適有案外人
    許昱翔騎乘車號BJP-732 號重型機車由南京東路西往東方向
    行駛，嗣許昱翔見前方燈號轉為紅燈，遂將機車臨停於該處
    施工圍籬，而甲○○以時速約37公里，行車速度超過規定之
    最高時速（30公里），超速約7 公里之速度行駛，因而違反
    道路交通安全規則第93條第1 項前段規定，而擦撞許昱翔之
    機車車頭，致其人車倒地，機車車頭損壞，許昱翔則因此受
    有左手挫傷撕裂傷、右肩扭傷及臉部擦傷等輕傷害，嗣經被
    害人許昱翔向臺北市政府警察局中山分局敘明上開違規事實
    ，而經警予以掣單舉發之違規事實，此有臺北市政府警察局
    94年2 月24日北市警交大字第AXX036572 號舉發違反道路交
    通管理事件通知單影本1 紙附卷可稽，並有道路交通事故現
    場圖、道路交通事故補充資料表、異議人及許昱翔交通事故
    談話紀錄表、交通事故現場暨車損照片12幀（參見本院卷第
    30至35頁）等資料可資佐證。堪認本件異議人確有行車速度
    超過規定之最高時速，暨駕駛汽車違反道路交通安全規則第
    93條第1 項前段之規定，因而肇事致人受傷之違規情事無訛
    。
  (二)雖異議人仍執前詞辯稱：該路段因有捷運工程施工，致設立
    於臺北市○○路與南京東路口處之限速標誌，遭該處圍籬遮
    蔽而無法知悉該路段之最高速限云云。然人民違反法律上之
    義務而應受行政罰之行為，法律無特別規定時，雖不以出於
    故意為必要，仍須以過失為其責任條件。但應受行政罰之行
    為，僅須違反禁止規定或作為義務，而不以發生損害或危險
    為其要件者，推定為有過失，於行為人不能舉證證明自己無
    過失時，即應受處罰，司法院大法官會議釋字第275 號解釋
    文可資參照。本件異議人駕駛行經之該路段，雖因捷運工程
    施工而設置圍籬，位於臺北市○○街街口之限制標誌內之黑
    色字體亦已完全脫落，惟靠近臺北市○○路及南京東路路口
    處另設置有最高限速30公里之限速標誌，異議人於駕車駛越
    臺北市○○路、南京東路口（路口中心並無施工）時，自能
    查見路口所設之速限標誌顯示施工區之最高限速為何，此有
    照片12幀及臺北市交通事件裁決所94年3 月29日北市裁一字
    第09432845700 號函附卷為憑。
  (三)雖異議人執其駕駛營業大客車行駛於內側公車專用道，無法
    查見外側速限標誌云云為辯。惟觀諸附卷照片編號1 （見本
    院卷第30頁），該速限號誌並無脫落，異議人於駛越路口之
    際，仍能在無施工圍籬阻擋之情形下查見限速。茲異議人行
    車時未注意道路限速標誌，致違反速限規定，已可推定為有
    過失違反行政責任，其反以未架設懸吊式速限標誌、施工圍
    籬阻擋等藉詞，並不足充做無過失之正當事由，不足為免責
    之藉。而本件異議人既自承時當時行車速率為時速30公里至
    40公里等語，且經警自行車紀錄卡判讀其肇事時之時速為37
    公里，據此異議人行車速度超過規定之最高時速之違規事實
    堪以認定。
  (四)從而，異議人上開違規事實明確，原處分機關據以援引上開
    規定，以異議人行車超速、違反交通規則致人受傷，裁處罰
    鍰1,700 百元並記違規點數4 點，並無不當。本件異議為無
    理由，應予駁回。
據上論斷，應依道路交通管理處罰條例第87條第2 項，道路交通
案件處理辦法第19條，裁定如主文。
中　　華　　民　　國　　94　　年　　6 　　月　　14　　日
                    交通法庭    法  官  林漢強
上列正本證明與原本無異。
如不服本裁定，應於裁定送達後5日內向本院提出抗告狀。
                                書記官  黃大千
中　　華　　民　　國　　94　　年　　6 　　月　　14　　日
